【裁判字號】    95,訴,1719
【裁判日期】    951225
【裁判案由】    違反電業法
【裁判全文】
臺灣彰化地方法院刑事判決              95年度訴字第1719號
公  訴  人  臺灣彰化地方法院檢察署檢察官
被      告  乙○○
上列被告因違反電業法等案件，經檢察官聲請以簡易判決處刑（
95年度偵字第6392號），經本院員林簡易庭認為不宜逕以簡易判
決處刑，移由本院刑事庭改依通常程序審理，本院判決如下：
    主  文
乙○○共同以撥亂電表指數之方法使其失效不準而竊電，處有期
徒刑月，如易科罰金，以新台幣壹仟元折算壹日，緩刑貳年。
扣案之尖嘴鉗壹支沒收之。
被訴妨害公務罪部分無罪。
    事  實
一、乙○○向臺灣電力股份有限公司（下稱臺電公司）申請在其
    彰化縣永靖鄉○○村○○路8 號住處裝設電度表（表號：00
    000000號），而供應使用電力，詎其為圖減少電費支出，竟
    於民國95年7 月10日19時50分許，與曾一豈（另經檢察官為
    緩起訴處分）共同基於意圖為自己不法所有之犯意聯絡，以
    新臺幣（下同）500 元之代價，僱請曾一豈以尖嘴鉗1 支將
    前揭臺電公司委託電力用戶保管之電度表外箱封印鎖（編號
    ：E0000000號）撬壞，並取下玻璃罩，將電度表計量器指針
    指數撥亂，致使電度表計量失效不準、封印損壞（毀損部分
    未據告訴），而竊電使用。嗣經執行巡邏勤務之警員陳志忠
    當場查獲，並扣得該電度表1 個及尖嘴鉗1 支。
二、案經彰化縣警察局員林分局報請臺灣彰化地方法院檢察署檢
    察官聲請以簡易判決處刑，經本院員林簡易庭認為不宜逕以
    簡易判決處刑，移由本院刑事庭改依通常程序審理。
    理  由
壹、有罪部分：
一、本案全部卷證所涵括之供述證據及非供述證據，經詢之公訴
    人及被告均同意全部證據之證據能力，是後述所引用證據之
    證據能力均無疑義，合先敘明。
二、上開事實，業據被告乙○○於本院審理時坦承不諱，且經證
    人甲○○、陳志忠、曾一豈分別於警詢、偵查中證述屬實，
    復有臺電公司用電實地調查書1 紙、現場照片4 張附卷可稽
    ，暨電度表1 個及尖嘴鉗1 支扣案可資佐證，足徵被告之自
    白與事實相符，堪以採信。
三、核被告乙○○所為，係犯電業法第106 條第3 款之罪。被告
    與曾一豈間，就上開犯行，有犯意聯絡及行為分擔，為共同
    正犯。爰審酌被告因貪圖小利竊電，犯罪手段、情節致生對
    電費計量核算正確性之危害，實屬不該，然念其犯後坦承犯
    行、態度良好，且已與臺電公司達成和解，並繳清臺電公司
    追償之電費（業經證人甲○○證述屬實）等一切情狀，量處
    如主文所示之刑，並依刑法第41條第1 項前段規定諭知易科
    罰金之折算標準，以資懲儆。末查，被告前未曾因故意犯罪
    受有期徒刑以上刑之宣告，此有臺灣彰化地方法院檢察署刑
    案資料查註紀錄表及臺灣高等法院被告全國前案紀錄表各1
    份在卷可考，其因一時失慮，罹此刑典，且於事後與臺電公
    司達成民事和解，賠償電費損失，已如前述，其經此偵審程
    序與論罪科刑之教訓後，當知所警惕而無再犯之虞，本院認
    所宣告之刑，以暫不執行為適當，爰依刑法第74條第1 項第
    1 款，宣告緩刑2 年，以啟自新。另扣案之尖嘴鉗1 支，係
    共犯曾一豈所有，且為本案竊電所用之物，業據被告於本院
    審理時陳明在卷，爰依刑法第38條第1 項第2 款之規定宣告
    沒收。
貳、無罪部分：
一、公訴意旨略以：被告乙○○委由曾一豈以尖嘴鉗1 支將前揭
    臺電公司委託電力用戶保管之電度表外箱封印鎖（編號：E0
    000000號）撬壞，並取下玻璃罩，將電度表計量器指針指數
    撥亂，致使電度表計量失效不準、封印損壞，另涉犯刑法第
    138 條之毀損公務上掌管文書罪等語。
二、按犯罪事實應依證據認定之，無證據不得認定其犯罪事實；
    且不能證明被告犯罪者，應諭知無罪之判決，刑事訴訟法第
    154 條第2 項、第301 條第1 項分別定有明文。又認定不利
    於被告之事實，須依積極證據，苟積極證據不足為不利於被
    告事實之認定時，即應為有利於被告之認定，更不必有何有
    利之證據，此最高法院30年上字第816 號著有判例。再按刑
    法第138 條係以毀棄、損壞或隱匿公務員職務上掌管或委託
    第三人掌管之文書、圖畫、物品或致令不堪用，為構成要件
    。而稱公務員者，依刑法第10條第2 項之規定，係謂下列人
    員：(1)依法令服務於國家、地方自治團體所屬機關而具有法
    定職務權限，以及其他依法令從事於公共事務，而具有法定
    職務權限者；(2)受國家、地方自治團體所屬機關依法委託，
    從事與委託機關權限有關之公共事務者。
三、經查：（一）臺電公司係公營事業機關，供應電力予國民使
    用，該公司內人員從事此等業務，原屬刑法上所稱之公務員
    ；又電度表、封印鎖等均為臺電公司承辦是項業務所掌管之
    物，嗣因與電力用戶間定有供電契約而交付電力用戶保管，
    且臺電公司在用戶電表箱上裝置之封印鎖，一面刻有電力公
    司或臺電字樣，一面印有閃光圖案，既足以證明為電力公司
    所加封，即與刑法第220 條所稱足以表示其用意之證明者相
    當，自應以文書論，此固有最高法院28年上字第2536號判例
    、75年臺上字第6531號判決可資參照。（二）然查刑法第10
    條業於95年7 月1 日修正施行，修正前刑法第10條第2 項有
    關「公務員」之定義，係謂依法令從事於公務之人員；惟修
    正後刑法第10條第2 項有關「公務員」之定義為：(1)依法令
    服務於國家、地方自治團體所屬機關而具有法定職務權限，
    以及其他依法令從事於公共事務，而具有法定職務權限者；
    (2)受國家、自治團體所屬機關依法委託，從事與委託機構權
    限有關之公共事務者。故修正後之「公務員」已限縮範圍，
    並不包含民營化事業從事私經濟行為之臺電公司，故依修正
    後之刑法規定，臺電公司已非「公務員」，是被告於95年7
    月10日所為本案之破壞電表箱封印鎖之行為，已無從依刑法
    第138 條之罪相繩。綜上所述，本件就被告損壞封印鎖部分
    所為即與刑法第138 條之毀損公務上掌管文書罪之構成要件
    有間。此外本院復查無其他積極證據足資證明被告涉有公訴
    人所指之刑法第138 條毀損公務上掌管文書罪之犯行，即應
    為被告無罪之諭知。
據上論斷，應依刑事訴訟法第452 條、第299 條第1 項前段、第
301 條第1 項，電業法第106 條第3 款，刑法第11條前段、第28
條、第41條第1 項前段、第74條第1 項第1 款、第38條第1 項第
2款，刑法施行法第1條之1，判決如主文。
中    華    民    國    95    年    12    月    25    日
                  刑事第二庭    審判長法  官    簡璽容
                                      法  官    簡婉倫
                                      法  官    郭麗萍
以上正本證明與原本無異。
如不服本判決，應於判決送達後10日內，向本院提出上訴狀（ 須
附繕本 ）。
告訴人或被害人對於判決如有不服具備理由請求檢察官上訴者，
其上訴期間之計算係以檢察官收受判決正本之日期為準。
中    華    民    國    95    年    12    月    26    日
                                      書記官    張子涵
附錄本案論罪科刑法條全文：
電業法第106條
 (罰則 (二) ----竊電)
有左列行為之一者為竊電，處 5 年以下有期徒刑、拘役或 5 百
元以下罰金
：
一  未經電業供電，而在其供電線路上私接電線者。
二  繞越電度表或其他計電器，損壞或改動表外之線路者。
三  損壞或改變電度表、無效電力計、其他計電器之構造，或以
    其他方法使其失效不準者。
四  在電價較低之線路上，私接電價較高之電器者。
五  包燈用戶，在原定電燈盞數及瓦特數以外，私自增加盞數或
    瓦特數者。
六  電力用戶，在原申請馬力數、瓩數或仟伏安數以外，私自增
    加馬力數瓩數或仟伏安數者。


司法院資訊處製作；財團法人民間司法改革基金會備份。
